【裁判字號】    98,抗,253
【裁判日期】    981118
【裁判案由】    聲請拘提
【裁判全文】
臺灣高等法院臺南分院民事裁定    98年度抗字第253號
抗  告  人
即 聲 請人  法務部行政執行署台南行政執行處
法定代理人  乙○○
相  對  人  甲○○
義  務  人  貴陽貿易有限公司
法定代理人  甲○○
上列抗告人因義務人滯納90年度營業稅而聲請拘提相對人事件，
對於中華民國98年10月5日臺灣臺南地方法院98年度拘字第94號
裁定提起抗告，本院裁定如下：
    主  文
原裁定廢棄。
准予拘提相對人甲○○。
聲請及抗告程序費用由相對人負擔。
    理  由
一、按義務人經行政執行處合法通知，無正當理由而不到場或拒
    不報告財產狀況者，行政執行處得命其提供相當擔保或限期
    履行，義務人逾期不履行，亦不提供擔保者，經行政執行處
    再次合法通知，仍無正當理由而不到場者，行政執行處得聲
    請該管法院拘提之；又關於義務人拘提管收及應負義務之規
    定，於公司之負責人亦適用之，行政執行法第17條第1項第5
    款、第6款、第3項第2款及第24條第4款分別定有明文。又行
    政機關為行政行為時，除法律另有規定外，應依行政程序法
    之規定為之，行政程序法第3條第1項亦定有明文。是行政執
    行行為亦屬行政機關之行政行為，自應適用行政程序法第1
    章第11節有關送達之規定，而無依行政執行法第26條規定準
    用民事訴訟法第1編第4章第2節有關送達規定之餘地。故法
    務部行政執行署所屬行政執行處依行政程序法規定交由郵政
    機關送達文書，並由郵政機關依行政程序法第74條第2項規
    定，將文書寄存於送達地之郵政機關，以為送達，自生送達
    之效力（最高法院92年度台抗字第484號裁定意旨參照）。
二、本件抗告人原聲請及抗告意旨略以：納稅義務人貴陽貿易有
    限公司因滯納90年度營業稅，經移送機關限期履行仍未履行
    乃移送本處執行，本處已對義務人之存款強制執行，惟並未
    扣得任何款項。另依據移送機關所檢附之財產總歸戶資料顯
    示義務人名下並無任何財產。本處為明瞭義務人之財產狀況
    及資金流向，於民國（下同）95年3月16日及97年8月27日向
    義務人公司法定代理人甲○○戶籍地發函命其到本處報告義
    務人財產狀況，惟其已受合法通知卻拒不到場報告財產狀況
    ，是相對人的行為顯已構成行政執行法第17條第1項第6款「
    經合法通知，無正當理由而不到場」之事由。依此，本處再
    次發函命相對人應於98年3月19日前至本處履行義務並提供
    擔保，相對人受合法通知，無正當理由不到場，是相對人之
    行為顯已構成行政執行法第17條第3項第2款之要件。而該等
    函文係向相對人戶籍地台南縣歸仁鄉○○村○○街○段116巷
    1弄8號送達，並寄存於鹽埕郵局，因行政執行文書寄存送達
    並無準用民事訴訟法第138條第1項規定須寄存於自治或警察
    機關之必要，是以本件執行命令已合法送達，然相對人又未
    遵期履行，爰依據行政執行法第17條第2項第2款、第9項之
    規定，提起本件抗告，求予廢棄原裁定等語。
三、經查，抗告人前揭於95年3月16日、97年8月27日及98年3月1
    9日發文，發文字號均為南執愛90年營稅執特字第00000810
    號，命相對人至抗告人處報告義務人財產狀況、履行義務或
    提供擔保之命令，向相對人戶籍地為送達，並將送達文件留
    存台南縣歸仁鹽埕郵局，有送達證書三份在卷可稽，然本件
    相對人均置之不理，抗告人乃聲請拘提相對人，依首揭說明
    ，經核並無不合。原法院竟認抗告人之上開函文均係寄存於
    郵政機關，不生民事訴訟法所定合法送達之效力，而裁定駁
    回抗告人之聲請，自有未洽，抗告意旨執此指摘原裁定不當
    ，聲明廢棄，為有理由，爰由本院予以廢棄，並自為裁定如
    主文第2項之所示。
四、據上論結，本件抗告為有理由，依行政執行法第17條第9項
    ，民事訴訟法第492條、第95條、第78條，裁定如主文。
中    華    民    國    98    年    11    月    18    日
                  民事第三庭    審判長法  官    蘇清恭
                                      法  官    蘇重信
                                      法  官    王浦傑
上為正本係照原本作成。
本裁定除以適用法規顯有錯誤為理由外，不得再抗告。如提再抗
告，應於收受送達後10日內委任律師為代理人向本院提出再抗告
狀（須附繕本），並繳納再抗告費新台幣1千元。
中    華    民    國    98    年    11    月    19    日
                                      書記官    廖英琇
【附記】
民事訴訟法第495條之1第2項準用同法第466條之1第1、2項規定
：
(1)對於第二審判決上訴，上訴人應委任律師為訴訟代理人。但上
  訴人或其法定代理人具有律師資格者，不在此限。
(2)上訴人之配偶、三親等內之血親、二親等內之姻親，或上訴人
  為法人、中央或地方機關時，其所屬專任人員具有律師資格並
  經法院認為適當者，亦得為第三審訴訟代理人。
民事訴訟法第466條之2第1項：
  上訴人無資力委任訴訟代理人者，得依訴訟救助之規定，聲請
  第三審法院為之選任律師為其訴訟代理人。

司法院資訊處製作；財團法人民間司法改革基金會備份。
